【裁判字號】    92,交抗,834
【裁判日期】    921030
【裁判案由】    違反道路交通管理處罰條例
【裁判全文】
臺灣高等法院交通事件裁定                        九十二年度交抗字第八三四號
    抗  告  人
    即受處分人  甲○○
右抗告人因違反道路交通管理處罰條例案件，不服臺灣板橋地方法院，中華民國九十
二年七月九日為裁定（九十二年度交聲字第九一八號），提起抗告，本院裁定如左：
    主  文
抗告駁回。
    理  由
一、按汽車駕駛人超車時，有在前行車之右側超車情形者，處新臺幣（下同）一千二
    百元以上二千四百元以下罰鍰，並記違規點數一點；又汽車駕駛人，駕駛汽車有
    違反道路交通管理處罰條例之行為，經交通勤務警察或依法令執行交通稽查任務
    人員制止時，不聽制止或拒絕停車接受稽查而逃逸者，除按各該條規定處罰外，
    處新臺幣三千元以上六千元以下罰鍰，並記違規點數一點，道路交通管理處罰條
    例第四十七條第三款、第六十條第一項、第六十三條第一項第一款分別定有明文
    。
二、原處分機關略以：異議人即受處分人甲○○於九十二年三月六日十八時四十分許
    ，駕駛車牌號碼ＡＮ｜七九九一號自小客車，在桃園縣大園鄉○○路與中正東路
    口處，因右側超車經警方鳴笛示意停車，然竟加速駛入內車道並加速逃逸不服稽
    查，遂以桃警局交字第Ｄ一Ａ四一四四七七號通知單逕行舉發之等語；受處分異
    議及抗告意旨略以：伊曾經開車經過那個地方，但不知是否是那個時間，伊並無
    任何右側超車之違規行為，員警全憑肉眼判定有無違規，並無事證證明伊有違規
    之事實，且證人廖璧璋所證述車子顏色亦有差異，另證人鍾立孟所證既咬定受處
    分人違規，卻又無法記得車型及顏色，又當時為何無通報警網予以攔檢，渠等證
    詞實有不可採之處云云。
三、經查：異議人所有之車牌號碼ＡＮ｜七九九一號自小客車於上開時、地有前揭違
    規之事實，業據證人即當時值勤員警廖璧璋於原審訊問時具結證稱：「當時我和
    同事鍾立孟執勤十七點到十九點，位置在桃園大園鄉○○路與中正東路口，中正
    東路是調撥車道，民生路是雙線道，當時執勤時，我看到車號ＡＮ｜七九九一號
    ，車型是日產霹靂馬，顏色是淺棕色。因為民生路是雙線道，這台車子行駛民生
    路，走到路肩上，等於第三車道的地方。這台車是朝著我們的方向開過來，我看
    到之後，拿指揮棒做示意停車的動作，同時鳴警笛，二位同仁都有吹哨子。這台
    車見狀，轉進中正東路內側車道，因為當時車輛流量很大，我們無法上前將這台
    車攔下‧‧‧‧我當時就把車號、車型記下來，回來再核對電腦資料是否相符，
    結果是符合的，我們就依照規定予以告發。」等語（參見原審九十二年六月十七
    日訊問筆錄），與證人鍾立孟於原審訊問時具結證稱：「我知道廖璧璋部分，有
    一件事逕行舉發」、「（問：該車違規情形？）他也是在民生路右側違規超車。
    他是行駛在右側車道，再超出邊線行駛，之後再切回右側車道」、「（問：該車
    顏色、樣式？）我現在已經不記得了，我們二個都有鳴笛以指揮棒示意停車。我
    們都是針對這輛違規車子示意他停車。他現場沒有停車他繼續往大園交流道駛離
    ，已經轉往中正東路行駛。當場我和廖璧璋有口頭核對車牌號碼、顏色、樣式，
    再由廖璧璋開單告發。我們有當場唸出車牌號碼，是彼此吻合的」等語（參見原
    審九十二年七月一日訊問筆錄）之情節相符。雖本件未拍照存證，然衡情舉發警
    員與異議人素不相識，亦無怨仇，其依法執行公務，不必無故誣攀，況受處分人
    於原審到庭時亦自承當日某一時點有開車經過該處，足見證人所證並非無稽，況
    交通警員掣單舉發違反道路交通管理處罰條例所列之違規事實，本質上為行政處
    分，係公務員基於職務上權力，依法就特定之具體事件所為具有公法上效果之單
    方行政行為，基於公務員為公法上行為具有公信力之原則，該行政處分當可被推
    定為真正，其據以依法處分之事實認定亦為真正無誤，此與民事訴訟法第三百五
    十五條第二項規定：「文書依其程式及意旨得認作公文書者，推定其為真正」之
    情形相同，本此公信原則，乃立法者賦予行政機關制定違反道路交通事件統一裁
    罰標準及處理細則，使勤務警員得當機處分（如該細則第二十三條）以達其維護
    交通秩序、安全之行政目的，反之，若謂公務員一切行政行為均需預留證據以證
    其實，則國家行政勢必窒礙難行，據此，刑事訴訟法就犯罪證據有關之規定中與
    屬行政秩序罰之交通違規裁罰本質不合之部分，自不在準用之列；異議人雖否認
    違規，但迄未就執勤警員之舉發有何瑕疵或錯誤，舉證以供調查，雖證人鍾立孟
    於原審到庭作證時對於車子顏色、樣式證稱不復記得，然因事發至出庭作證已達
    三、四個月，對於本件違規車子顏色、樣式證稱不復記得，實屬人情之常，尚難
    認其證詞有可矛盾及不可採信之處，抗告人空言置辯，顯難信實，自不能推翻舉
    發之真實性。綜上，異議人所辯，無非避就卸責之詞，不足採信，本件事證明確
    ，異議人於右揭時、地，有違反道路交通管理處罰條例第四十七條第三款之行為
    ，經交通勤務警察制止時，猶拒絕停車接受稽查而逃逸，均堪予認定。
四、原審因認原處分機關依據首開法條規定，並審酌異議人違規情節輕重，裁處罰鍰
    新臺幣四千二百元整，並記違規點數二點，無何違誤，量罰亦甚妥適，應予維持
    ，而駁回本件異議，核無不合。抗告意旨仍執前詞指摘原裁定不當，請求撤銷原
    裁定，更為適當裁定云云，洵無理由，抗告應予駁回。
五、據上論結，應依道路交通管理處罰條例第八十九條、道路交通案件處理辦法第二
    十六條，刑事訴訟法第四百十二條，裁定如主文。
中      華      民      國    九十二    年      十      月    三十      日
                              臺灣高等法院交通法庭
                                  審判長法  官  許  增  男
                                        法  官  陳  孟  瑩
                                        法  官  周  煙  平
右正本證明與原本無異。
不得再抗告。
                                        書記官  蕭  麗  珍
中      華      民      國    九十二    年     十一     月      五      日


司法院資訊處製作；財團法人民間司法改革基金會備份。
